【裁判字號】    89,易,739
【裁判日期】    890907
【裁判案由】    公共危險
【裁判全文】
臺灣嘉義地方法院刑事判決                          八十九年度易字第七三九號
    公  訴  人  臺灣嘉義地方法院檢察署檢察官
    被      告  甲○○
右列被告因公共危險案件，經檢察官聲請簡易判決處刑 (八十九年度偵字第二七二三
號)，本院認有刑事訴訟法第四百五十一條之一第四款之情形，改依通常程序審理，
判決如左：
    主  文
甲○○無罪。
    理  由
一、公訴意旨略以：甲○○係嘉義縣大林鎮溝背里溝背一八五號「瑞記碾米廠」之負
    責人，原應注意碾米廠用電、消防之安全以防止火災之發生，而依當時情形又非
    不能注意，竟疏未注意，明知碾米廠內有多項電氣設備，外接多條電線，供電予
    各電器用品，又未注意定期維修管理，致電線老舊產生短路，於民國八十九年三
    月二十六日十二時四十五分許，在上址因電氣設備短路引燃大火，致廠房毀損，
    因認被告涉有刑法第一百七十三條第二項之罪嫌。
二、按犯罪事實應依證據認定之，無證據不得推定其犯罪事實，刑事訴訟法第一百五
    十四條定有明文；又事實之認定應憑證據，如未能發現相當證據或證據不足以證
    明，自不能以推測或擬制之方法，以為裁判基礎，亦經最高法院四十年台上字第
    八十六號判例著有明文。本件公訴意旨認為被告甲○○涉有右揭失火罪嫌，無非
    以嘉義縣消防局火災調查報告及現場照片為其論據。訊之被告甲○○則堅決否認
    右揭犯行，辯稱：碾米廠當天並無營業，我人亦不在店裡，且我都有找人維修水
    電等語。
三、經查：
    （一）公訴意旨憑以認定被告涉有右開罪嫌之「嘉義縣警察局火災原因調查報告
          書」，雖謂：嘉義縣大林鎮溝背里一八五號 (瑞記碾米廠)工廠發生火災
          案，經嘉義縣消防局火災調查課至現場勘查結果，發現其工廠內部西側機
          座受電源短路產生高熱引燃向下及向上燃燒，依廠房內部木材炭化程度研
          判及火流之延燒情況，不排除該起火點為西側之機械電源發生短路引燃可
          能性最大。然又謂：「嘉義縣大林鎮溝背里一八五號（瑞記碾米廠）發生
          火災案，經嘉縣消防局火災調查課勘查結果，發現僅燒燬碾米廠房部分，
          並未延燒其他廠房，以廠房內西側機器座上方之木版燃燒殆盡，研判起火
          點應在機器座上方之木版及堆積之易燃米糠，而於燃燒後掉落而引燃下方
          之機器座。造成擴大延燒，：：查無人為因素或遺留火種引燃之物，內部
          僅有一般電源老舊不堪，且火災當時仍在使用中，並未斷電，故研判為最
          有可能之火源，因此研判本次火災以不排除使用電源未關，且電線老舊，
          發生短路引燃之可能大」就同一份報告中，關於起火點之研判就有二種版
          本，一為西側機器座，二為機器座上方之木版，實難讓人心服；倘起火點
          在機器座，然火災出動觀察紀錄中到達狀況又稱：「除一般使用之電源未
          關外，其機器使用之馬達均已關調電源」是該機器之電源已關，如何產生
          短路而引起火災？又倘起火點於機器座上方之木版，再觀卷附照片，屋頂
          已為火災所燒毀，如何得知起火點為電線通過之處？此點亦無法於現存之
          資料分曉，是否當排除人為因素及縱火可能存在後，仍無法查明起火原因
          時，即可任以「不排除電線走火引起火災之可能性較大」等臆測之詞資為
          搪塞？該調查報告推測本件起火原因係因電線走火所引起之前提要件－「
          動力電源使用中或起火點有電線通過」，既然前者並不存在，而後者僅係
          毫無根據的臆測之詞，自難憑此遽入以罪。
    （二）再由火災出動觀察紀錄之搶救時狀況（五）亦推論，其亦可能係被老鼠咬
          破而發生短路現象，又本院委託國立交通大學鑑定亦稱：「但電線短路之
          原因並非單純電線老舊，亦可能其他原因，因該場地係碾米場，相信常有
          老鼠出沒，而老鼠為囓齒類動物，性喜啃咬東西，很可能啃咬電線導致電
          線短路，類似之案件亦曾發生在科學園區某高科技廠房：：」倘係如此，
          亦可能係不可抗力所導致，縱上所述，然認本次火災之發生與被告之行為
          有何因果關係，自難徒憑臆測之詞遽入以失火罪嫌。
    （三）此外，復查無其他積極證據足資證明被告確有本件公訴意旨所指右揭失火
          犯行，揆諸首開說明，不能證明被告犯罪，自應為無罪之諭知。
四、被告甲○○經合法傳喚，無正當理由不到庭，而本案係應諭知無罪之案件，依刑
    事訴訟法第三百零七條，爰不待其陳述，逕行判決。
據上論斷，應依刑事訴訟法第三百零一條第一項、第三百零七條，判決如主文。
本案經檢察官林俊良到庭執行職務。
中    華    民    國      八十九      年      九       月      七       日
                                臺灣嘉義地方法院刑事第二庭
                                    審判長法官  趙  文  淵
                                          法官  陳  杰  正
                                          法官  康  存  真
右正本證明與原本無異。
如不服本判決，應於判決送達後十日內向本院提出上訴狀( 應附繕本 )。
中    華    民    國      八十九      年      九       月      七       日
                                          書記官 胡  祥  生


司法院資訊處製作；財團法人民間司法改革基金會備份。
